臺灣新竹地方法院刑事判決　　　　　　　 96年度訴字第443號
公　訴　人　臺灣新竹地方法院檢察署檢察官
被　　　告　乙○○
上列被告因違反藥事法案件，經檢察官提起聲請簡易判決處刑（
96年度偵字第775號），經本院新竹簡易庭認不宜依簡易判決處
刑，而改依通常程序審理（96年度竹簡字第865號），經被告於
本院準備程序中，就被訴事實為有罪之陳述，經告知被告簡式審
判程序之旨，並聽取檢察官、被告之意見後，經本院合議庭裁定
由受命法官進行簡式審判程序，本院判決如下：
    主  文
乙○○連續明知為禁藥而販賣，處有期徒刑伍月；又明知為禁藥
而販賣，處有期徒刑月。應執行有期徒刑柒月，緩刑年。
    犯罪事實
一、乙○○係位於新竹市○○街100 號「三立西藥房」之實際負
    責人，明知其所販賣之銀寶善存（CENTRUM SILVER）270 錠
    瓶裝藥品，係陳明黨（未起訴）於民國94年5月間自美國攜
    入我國未經衛生主管機關核准而擅自輸入之禁藥，竟基於連
    續販售禁藥之概括犯意，於斯時起受贈於陳明黨輸入之3瓶
    銀寶善存（CENTRUM SILVER）270錠及受託暫寄其餘17瓶銀
    寶善存（CENTRUM SILVER）270錠瓶裝藥品後，均將之藏放
    在前開藥局後方住家電視櫃中，並連續於94年12月22日、該
    日起至95年6月30日前某不詳時間，分別以每瓶新臺幣（下
    同）1,200、1,000元之價格販賣與不詳姓名年籍之顧客2次
    各1瓶，另基於販售禁藥之犯意，復於95年7月4日，以1瓶1
    ,000 元之代價，販賣銀寶善存（CENTRUM SILVER）270錠瓶
    裝藥品1瓶與不詳姓名年籍之顧客。迄於95年8月10日經法務
    部調查局臺中縣調查站會同新竹市調查站持搜索票前往上址
    搜索，當場查扣銀寶善存（CENTRUM SILVER）17瓶。
二、案經臺灣惠氏股份有限公司告發由法務部調查局臺中縣調查
    站移送臺灣新竹地方法院檢察署檢察官聲請簡易判決處刑。
    理    由
一、按本件被告乙○○所犯係死刑、無期徒刑、最輕本刑為3 年
    以上有期徒刑以外之罪，其於準備程序就前揭被訴事實為有
    罪之陳述，經受命法官告知簡式審判程序之旨，並聽取其與
    公訴人之意見後，本院認無不得或不宜改依簡式審判程序進
    行之處，爰依刑事訴訟法第273條之1第1項，裁定本件由受
    命法官獨任進行簡式審判程序，合先敘明。
二、訊據被告乙○○迭於法務部調查局臺中縣調查站、偵查及本
    院準備程序中對於上揭犯罪事實坦承不諱，其稱：扣案之銀
    寶善存係由伊姐姐之子陳明黨自美國攜入國內，送予伊3 瓶
    後，其餘17瓶部分原本想分送予親友，惟因倉促返回美國，
    因而未做處理而將之暫放在伊處，之後，伊確實有以1 瓶1,
    000、1,200不等之價格，販賣該銀寶善存（CENTRUM SILVER
    ）予不詳姓名之顧客等語，另據告發代理人甲○○於法務部
    調查局臺中縣調查站、偵查及本院準備程序中指訴明確，且
    有法務部調查局臺中縣調查站搜索扣押筆錄、扣押物品目錄
    表、搜索現場照片11張、臺灣惠氏股份有限公司出具之銀寶
    善存產品鑑定報告書1份、藥瓶照片4張（證明扣案藥品就外
    觀判定，並無中文標示及藥品許可證字號，屬於藥事法第22
    條第1項第2款規定未經核准擅自輸入之禁藥）及告發人所提
    供之徵信調查報表2份（證明被告乙○○確有販售未經衛生
    主管機關核准擅自輸入輸入之禁藥之事實），是認被告乙○
    ○之自白核與事證相符，堪予採信，本件被告乙○○違反藥
    事法之犯行明確，應依法予以論科。
三、按被告乙○○94年12月22日、該日起至95年6月30日前某不
    詳時間，販賣未經衛生主管機關核准擅自輸入之禁藥等行為
    後，刑法業於94年1月7日修正，同年2月2日公布，於95 年7
    月1日施行。按行為後法律有變更者，適用行為時之法律，
    但行為後之法律有利於行為人者，適用最有利於行為人之法
    律，現行刑法第2條第1項訂有明文。此條規定乃與刑法第1
    條罪刑法定主義契合，而貫徹法律禁止溯及既往原則，係規
    範行為後法律變更所生新舊法律比較適用之準據法，是刑法
    第2條本身雖經修正，但刑法第2條既屬適用法律之準據法，
    本身尚無比較新舊法之問題，應一律適用裁判時之現行刑法
    第2條規定，以決定適用之刑罰法律，先予辨明。又以本次
    刑法修正之比較新舊法，應就罪刑有關之共犯、未遂犯、想
    像競合犯、牽連犯、連續犯、結合犯，以及累犯加重、自首
    減輕暨其他法定加減原因（如身分加減）與加減例等一切情
    形，綜其全部罪刑之結果而為比較，最高法院95年5月23 日
    著有95年度第8次刑庭會議決議可資參照。又同一部法律無
    法割裂適用，故比較適用最有利於行為人之法律，應就罪刑
    有關之一切情形，比較其全部之結果，而為一體之適用，不
    應一部分適用新法，一部分適用舊法（最高法院24年上字第
    4634號、27年上字第2615號判例要旨參照）。準此而論，本
    案涉及法律變更之部分如下：
（一）被告乙○○94年12月22日、該日起至95年6月30日前某不
      詳時間，販賣禁藥後，復於95年7月4日再為販賣禁藥之犯
      行，按刑法第51條有關數罪併罰之方法之規定，修正前規
      定：「數罪併罰，分別宣告其罪之刑，依左列各款定其應
      執行者：」，其中第5款規定：「宣告多數有期徒刑者，
      於各刑中之最長期以上，各刑合併之刑期以下，定其刑期
      。但不得逾20 年。」；修正後刑法第51條第5款規定：「
      宣告多數有期徒刑者，於各刑中之最長期以上，各刑合併
      之刑期以下，定其刑期。但不得逾30年。」；比較結果，
      修正後刑法並非較有利於被告乙○○。
（二）被告乙○○於於94年12月22日、該日起至95年6月30日前
      某不詳時間，販賣未經衛生主管機關核准擅自輸入輸入之
      禁藥等行為後，刑法第56條連續犯之規定業經刪除，此刪
      除雖非犯罪類型之變更，但顯已影響行為人刑罰之法律效
      果，自屬法律有變更，依新法第2條第1項規定，比較新、
      舊法結果，依新法，被告乙○○於94年12月22日、該日起
      至95年6月30 日前某不詳時間，販賣未經衛生主管機關核
      准擅自輸入輸入之禁藥等行為之數犯罪行為，即須分論併
      罰，依舊法，被告乙○○之數行為僅論以一罪且係得加重
      其刑，自應以適用較有利於被告乙○○之行為時法律即舊
      法論以修正前之連續犯。
（三）綜合上述各條文修正前、後之比較，可知修正前、後之規
      定，首就數罪併罰之方法部分，修正後之規定，並非較有
      利於被告；又就罪數而論，依修正後之規定，被告乙○○
      應分論數罪，惟依修正前之規定，被告乙○○針對94年12
      月22日、該日起至95年6月30日前某不詳時間，販賣未經
      衛生主管機關核准擅自輸入輸入之禁藥等行為，得論以連
      續犯而從一重處斷，此部分修正後之規定，顯然不利於被
      告乙○○，證諸前開最高法院決議所揭示之罪刑綜合比較
      原則，依刑法第2條第1項前段規定，自應整體適用行為時
      即修正前之刑法規定處斷。
四、按輸入藥品，應將其成分、規格、性能、製法之要旨，檢驗
    規格與方法及有關資料或證件，連同原文和中文標籤、原文
    和中文仿單及樣品，並繳納費用，申請中央衛衛生主管機關
    查驗登記，經核准發給藥品許可證後，始得輸入，藥事法第
    39條第1項定有明文，此項法律規定業經公布施行多年，被
    告乙○○自70餘年經營藥房生意，已難諉為不知，況被告乙
    ○○自承上開販賣之銀寶善存（CENTRUM SILVER）270錠瓶
    裝藥品，係陳明黨自美國購買後，攜來臺灣，顯然有意規避
    主管機關對於藥物之查驗登記，前開藥物在臺灣既不能公開
    合法販售，可徵被告乙○○對於上開輸入之藥丸，應有禁藥
    之認識。核被告乙○○所為，係犯藥事法第83條第1項之販
    賣偽藥罪（按藥事法固於95年5月30日以總統華總一義字第
    09500075771號令修正公布第82、83、106條條文，並自95年
    7月1日施行，然係刪除修正前第83條第2項、第5項關於常業
    犯暨其未遂犯之規定，就同法第83條第1項之販賣偽藥罪並
    未修正，不生比較新舊法問題，併予敘明）。次第：
（一）被告乙○○先後於94年12月22日、該日起至95年6月30日
      前某不詳時間，販賣未經衛生主管機關核准擅自輸入之禁
      藥等行為，屬時間緊接，犯罪構成要件均相同，顯係基於
      概括犯意而反覆為之，應依連續犯之規定，論以一罪，並
      加重其刑。
（二）被告乙○○所犯上開於於94年12月22日、該日起至95年6
      月30日前某不詳時間之連續販賣未經衛生主管機關核准擅
      自輸入之禁藥之行為及於95年7月4日之販賣禁藥之行為，
      犯意各別，行為互殊，罪名不同，應分論併罰。
（三）爰審酌被告乙○○貪圖一時小利之動機而販賣禁藥，恐危
      及他人身體健康，所生潛在危險甚大，自無可取，惟念其
      並無前科，素行尚佳，有臺灣高等法院被告前案紀錄表可
      按，又其查獲販賣禁藥次數、數量非鉅，所獲利益不高，
      本案犯罪手段平和，並未具有強烈惡性，再考量被告犯罪
      後坦承犯行，態度良好，書立道歉信函1紙寄交予告發人
      ，並捐款10萬元予財團法人罕見疾病基金會，有道歉信及
      新竹第一信用合作社匯款委託書證明聯各1份附卷可參（
      見本院卷第45至47頁）表徵其幫助社會弱勢團體之悔悟之
      心等一切情狀，量處如主文所示之刑，以示懲儆。
（四）末查，被告乙○○未曾受有期徒刑以上刑之宣告，有臺灣
      高等法院被告前案紀錄表在卷可按，其一時失慮致罹刑典
      ，業已書立道歉信函予告發人，且捐款10萬元予財團法人
      罕見疾病基金會，信其受此刑之宣告後，當知警惕，無再
      犯之虞，本院認其宣告之刑以暫不執行為適當，爰併宣告
      緩刑3年，以啟自新。又參諸「犯罪在新法施行前，新法
      施行後，緩刑之宣告，應適用新法第74條之規定」（最高
      法院95年第8次刑事庭會議決議意旨參照），則本案關於
      宣告被告緩刑部分，自應適用修正後刑法第74條第1項第
      1款之規定，附此敘明。
（五）本案為警查扣之其餘17瓶銀寶善存（CENTRUM SILVER）27
      0錠瓶裝藥品，係陳明黨所有之物，有陳明黨出具傳真之
      證明書2紙在卷可參（見本院卷第48、49頁），當非被告
      乙○○所有之物，自不得為沒收之諭知，應另由主管機關
      為沒入銷燬。又為警扣得之估價單5張、發貨單2紙，並無
      證據證明與本案販賣禁藥之犯行有關，爰不另為沒收之諭
      知，附此敘明。
五、據上論斷，應依刑事訴訟法第273條之1第1項、第299條第1
    項前段，藥事法第83條第1項，刑法第2條、第11條前段、修
    正前刑法第56條、修正前刑法第51條第5款、刑法第74條第1
    項第1款，判決如主文。
本案經檢察官林奕到庭執行職務
中　　華　　民　　國　　96　　年　　7　　月　　13　　日
                  刑事第四庭  法  官　劉兆菊
以上正本證明與原本無異。
如不服本判決，應於判決送達後10日內向本院提出上訴狀 (應附
繕本 )，上訴於臺灣高等法院。
                              書記官  蕭汝芳
中　　華　　民　　國　　96　　年　　7　　月　　13　　日
附錄本案論罪科刑法條：
藥事法第83條第1項
明知為偽藥或禁藥，而販賣、供應、調劑、運送、寄藏、牙保、
轉讓或意圖販賣而陳列者，處七年以下有期徒刑，得併科新臺幣
五百萬元以下罰金。
